【裁判字號】    94,訴,3788
【裁判日期】    950524
【裁判案由】    毒品危害防制條例
【裁判全文】
臺灣高雄地方法院刑事判決              94年度訴字第3788號
公  訴  人  臺灣高雄地方法院檢察署檢察官
被      告  辛○○原名庚○○.
選任辯護人  林樹根律師
            邱麗妃律師
            莊雯琇律師
上列被告因毒品危害防制條例案件，經檢察官提起公訴（94年度
核退偵字第24號），本院判決如下：
    主  文
辛○○共同販賣第一級毒品，處有期徒刑玖年，褫奪公權伍年。
扣案之第一級毒品海洛因伍小包（其中小包合計淨重柒公克，
空包裝重零點柒貳公克；另貳小包合計淨重壹點貳肆公克，空包
裝重零點柒公克），均沒收銷燬之。販賣毒品所得財物GT-PLU
S9907 型號行動電話壹支沒收。又共同持有第二級毒品，處有期
徒刑陸月。扣案之第二級毒品甲基安非他命（驗前毛重拾肆點
柒公克，驗後毛重拾肆點陸公克），沒收銷燬之。應執行有期
徒刑玖年肆月，褫奪公權伍年。扣案之第一級毒品海洛因伍小包
（其中小包合計淨重柒公克，空包裝重零點柒貳公克；另貳小
包合計淨重壹點貳肆公克，空包裝重零點柒公克）、第二級毒
品甲基安非他命（驗前毛重拾肆點柒公克，驗後毛重拾肆點
陸公克），均沒收銷燬之；販賣毒品所得財物GT-PLUS9907 型號
行動電話壹支沒收。
    事  實
一、辛○○（原名庚○○）及己○○（原名戊○○，另行通緝中
    ）明知第一級毒品海洛因及第二級毒品甲基安非他命為經行
    政院公告之違禁物，不得非法持有、販賣，其2 人竟共同基
    於販賣第一級毒品海洛因以營利及持有第二級毒品甲基安非
    他命之犯意聯絡，於民國93年11月6 日上午11時許，丁○○
    先以公共電話與辛○○聯絡購買第一級毒品海洛因事宜，雙
    方並約妥由丁○○以行動電話1 支（係丁○○盜刷他人信用
    卡所購得，為GT -PLUS9907型號）折抵新台幣（下同）5,00
    0 元代價向庚○○購買海洛因1 小包（淨重0.59公克，空包
    裝重0.17公克），並由丁○○親自持前開行動電話至辛○○
    位於高雄縣鳳山市○○○路50巷1 號租屋處購買海洛因。嗣
    庚○○因故外出，乃告知戊○○嗣後丁○○將前來租屋處以
    行動電話1 支換購海洛因1 小包，並將裝有海洛因1 小包之
    信封交予戊○○囑其轉交丁○○。嗣丁○○乃於同日中午12
    時許，前往上址，將其上開盜刷購得之行動電話1 支交予不
    知情之甲○○（另經本院無罪判決），並由戊○○處交付裝
    於信封內之海洛因1 小包（淨重0.59公克，空包裝重0.17公
    克）。
二、丁○○取得該小包海洛因後，隨即騎乘車號XXM-799 號贓車
    離去，甫行至辛○○租屋前之巷口，警方發現贓車上前攔查
    ，並自其身上扣得上開其甫購得之海洛因1 小包，員警復依
    其供述立即前往辛○○上開租屋處查扣上述販賣所得之手機
    1 隻（GT -PLUS9907號）、塑膠鏟子1 支、玻璃吸食器1 個
    、奶瓶吸食器1 組、安非他命殘渣袋2 只、海洛因5 小包（
    其中3 小包合計淨重7 公克，空包裝重0.72公克；另2 小包
    合計淨重1.24公克，空包裝重0.37公克，起訴書誤載為毛重
    8.9 公克）及甲基安非他命（驗前毛重34.7公克，驗後毛重
    34.6公克，起訴書誤載為安非他命毛重34.7公克）。
三、案經高雄縣政府警察局鳳山分局報請臺灣高雄地方法院檢察
    署檢察官偵查起訴。
    理  由
壹、程序部分：
    本件被告辛○○及其選任辯護人，除證人即共同被告戊○○
    於警詢中之供述外，對於證人丁○○、甲○○於警詢、偵查
    中之供述均同意引為證據（見本院卷第202 頁），且對本院
    所提示戊○○偵訊中之筆錄、證人呂嘉峰與乙○○於本院審
    理中之證述、證人丁○○於本院審理中之筆錄、法務部調查
    局鑑定通知書、高雄醫學大學附設中和紀念醫院檢驗報告、
    本院93年度訴字第3144號判決書等證據之證據能力均不爭執
    ，本院審酌除各該證據作成之情況，認為適當，依刑事訴訟
    法第159 條之5 規定，均得作為認定上開被告犯行之證據，
    合先敘明。
貳、實體部分：
一、認定犯罪事實所憑之證據：
    訊據被告辛○○矢口否認有何販賣第一級毒品海洛因之犯行
    ，辯稱：丁○○案發當日將前開手機拿到上址是要以5,000
    元之代價賣給我，我是將5,000 元的現金放在信封袋內交予
    戊○○，並囑託其轉交丁○○，該信封袋內所裝之物並不是
    第一級毒品海洛因云云。經查：
(一)被告對於在高雄縣鳳山市○○○路50巷1 號租屋處，且於93
    年11月6 日11時許，丁○○曾先透過電話與其聯絡，由丁○○前來其租屋處交付其所有型號GT-PLUS9907 號之行動電話
    1 支，及警方在上址房間內查獲之海洛因5 小包（其中3 小
    包合計淨重7 公克，空包裝重0.72公克；另2 小包合計淨重
    1.24公克，空包裝重0.37公克）及甲基安非他命（驗前毛重
    34.7公克，驗後毛重34 .6 公克），均為其所有之事實，已
    坦承不諱（見本院卷第203 至204 頁）。而扣案之第一級毒
    品海洛因5 小包（其中3 小包合計淨重7 公克，空包裝重0.
    72公克；另2 小包合計淨重1.24公克，空包裝重0.37公克）
    、第二級毒品甲基安非他命（驗前毛重34.7公克，驗後毛重
    34 .6 公克），經鑑定分別確含第一級毒品海洛因、第二級
    毒品甲基安非他命之成分，有法務部調查局93年11月30日調
    科壹字第220018669 號鑑定通知書、高雄醫學大學附設中和
    紀念醫院94年3 月15日報告編號0000-000號檢驗報告各1 紙
    在卷可稽（見94年度核退偵字第24號卷第32頁、第31頁）。
    復有型號為GT-PLUS9907 號行動電話1 支扣案足憑，故此部
    分之事實，應堪認定。
(二)丁○○於93年11月6 日11時許，先以公共電話與被告辛○○
    聯絡，約定以前揭行動電話1 支換購第一級毒品海洛因，並
    持該行動電話，至高雄縣鳳山市○○○路50巷1 號住處，由
    己○○（即戊○○）交付內有第一級毒品海洛因1 小包之信
    封袋1 只之事實，業據證人丁○○於偵查中及本院審理中曾
    均證述甚明，其於偵查中證稱：（93）11月6 日中午11點多
    ，我和辛○○（即庚○○）聯絡，他要我到他家直接敲門，
    將手機交給裡面的人，他們就會交給我（第一級）毒品，毒
    品是放在信封裡面，手機我是交給甲○○，毒品是己○○（
    原名戊○○）交給我的等語（參93年11月7 日偵訊筆錄），
    並證稱：在警局不知此人的名字，當時警察有拿甲○○、戊○○及庚○○3 人身分證影本給我看，我當時有指認辛○○
    （即庚○○）…，我交保出去後，庚○○有跟我聯絡問我為
    何要害他們等語（參94年8 月12日偵訊筆錄）；復於本院審
    理中證稱：我去鳳山海洋一路50巷1 號向1 個叫庚○○的人
    拿毒品海洛因。（93年11月6 日）被抓的這1 次夾鏈袋外面
    還用信封裝著，…查獲的這次，我是先用公用電話打電話給
    庚○○的手機，…然後就約在被查獲地點交易，這1 次是用
    手機去換的。因為庚○○之前跟我說他有事不在，他會叫別
    人拿信封袋給我。當時是我拿手機給甲○○，毒品是戊○○
    拿給我的等語明確（見本院95年2 月22日審判筆錄）。另證
    人戊○○亦證稱：庚○○早上（93年11月6 日）11時左右，
    交待我說有人會拿一個信封袋給我，他（丁○○）手機是交
    給甲○○，裝有毒品的東西是我交給丁○○等語（參94年7
    月29日偵訊筆錄）。又證人甲○○於本院審訊中證稱：辛○○只有跟我說丁○○會拿手機過來，叫我收下，…我只有看
    到戊○○給丁○○1 個信封…，在警察局作筆錄時，我在丁○○旁邊的桌子也在作筆錄，我有聽到丁○○自己說信封袋
    裡面裝毒品等語（見本院95年5 月10日審判筆錄）。雖證人
    丁○○於95年5 月10日於本院審理另結證稱：被員警查獲的
    （第一級）毒品是向一個大約10幾歲叫做「凱仔」的人買的
    ，當天我是去拿手機賣給辛○○的5,000 元，是己○○將5,
    000 元裝在信封袋拿給我的云云（見本院卷第241 至242 頁
    ），然證人李仲此部分之證詞，非但與其先前於95年2 月22
    日本院審理中證述之情節完全相歧，復與證人即查獲之員警
    丙○○到庭證稱：是我製作丁○○筆錄的，他有提到他身上
    的海洛因是從海洋一路50巷1 號那邊剛買來的。他說是拿手
    機去換的。他說拿手機給甲○○，戊○○就拿毒品給他等語
    ，亦有不符。審酌證人丁○○於警詢、偵查、審理中，數次
    以證人身分作證時均未提及「凱仔」此人，竟於95年5 月10
    日本院審理中忽為前揭證述，其所述是否屬實，誠屬有疑。
    況丁○○於供出毒品是購自辛○○等人並經交保後，辛○○
    即曾以電話質問丁○○等情，業如前述，足徵證人丁○○於
    被告辛○○在庭之情況下，已無法自由陳述，故其前開所證
    述：第一級毒品係向「凱仔」之人購買，信封袋內是裝5,00
    0 元云云，應係迴護被告辛○○之虛詞，委無足採，自應以
    丁○○於95年2 月22日在本院審理中之證述較為可信。
(三)丁○○甫自前開高雄縣鳳山市○○○路50巷1 號被告辛○○
    租屋處離去，旋因騎乘失竊機車在上址附近遭員警查獲，並
    當場於其身上搜獲第一級毒品海洛因1 小包（淨重0.59公克
    ，空包裝重0.17公克）之事實，業據證人丙○○到庭結證稱
    在卷，其證稱：當時（93年11月6 日）我們巡邏到海洋一路
    50巷前，那裡是死巷，我們看到1 台贓車，我看到甲○○開
    門出來，丁○○也出來，後來丁○○看我騎機車離開，他就
    騎乘該部贓車要離開，我們就當場將丁○○攔下來，丁○○
    被攔下時他身上有海洛因毒品，當時我跟丁○○發生扭打，
    是同事趕過來，由同事在丁○○身上搜到的等語明確（見本
    院卷第140 頁）。核與證人丁○○於95年5 月10日在本院審
    理中證稱：剛完成行動電話之交付，甫發動機車離去，即為
    警在高雄縣鳳山市○○○路50巷1 號住處附近，查獲身上有
    第一級毒品海洛因1 包等語，及證人己○○於偵查中證稱：
    丁○○買完第一級毒品出門，就馬上被警方帶過來等語相符
    （分別見本院卷第243 頁、94年度核退偵字第88頁）。又丁○○前開於93年11月6 日為警查獲之第一級毒品海洛因1 小
    包，經送往法務部調查局鑑定結果，確含第一級毒品海洛因
    成分，有該局調科壹字第220018670 號鑑定通知書1 紙在卷
    足憑（見94年度核退偵字第24號卷第48頁）。是以，丁○○
    既於步出前揭被告辛○○租屋處大門後，發動機車欲離去之
    際，旋即為警在被告租屋處附近，當場查獲其身上攜帶第一
    級毒品海洛因1 小包，益證丁○○自被告辛○○租屋處甫取
    得之毒品1 小包確為海洛因之事實，應可確認。是以被告辛○○辯稱：丁○○當日係將該行動電話以5,000 元之價格轉
    賣予我，該信封袋內是裝5,000 元而非第一級毒品海洛因元
    云云，應屬卸責之詞，洵非可採。
(四)又按毒品海洛因物稀價昂，且為政府所嚴予查緝之物，販賣
    第一級毒品海洛因罪責甚重，且為警方查緝之重點，此乃眾
    所周知之情，是販賣毒品海洛因者，若非有暴利可圖，應無
    甘冒被供出來源或被檢警查緝法辦而受重刑處罰之危險而為
    平價或低價販賣毒品之理，況被告與丁○○非親非故，如無
    牟利意圖，何致干冒毒品曝光之危險，容任丁○○至其前揭
    租屋處拿取毒品海洛因之理？故被告販賣毒品，其有營利之
    意圖，至為明顯。
(五)綜上，被告販賣第一級毒品海洛因及持有第二級毒品甲基安
    非他命之犯行，事證已臻明確，被告犯行均洵堪認定，應予
    論罪科刑。雖被告之辯護人以證人丁○○之警詢筆錄並未有
    其證述信封袋內為第一級毒品之記載，而聲請勘驗證人丁○○之警詢錄音帶，然本件事證已明，已如前述，況員警與到
    案之人談話了解案情後擇要製作警詢筆錄，而未逐字記載，
    尚與常情無違，核無勘驗之必要，附此敘明。
二、論罪科刑部分：
(一)海洛因、甲基安非他命分別為毒品危害防制條例第2 條第2
    項第1 、2 款所稱之第一、二級毒品。另非法販賣海洛因，
    均以行為人主觀上認識其為屬於海洛因，並有營取不法之利
    益之犯意，客觀上復有販入、賣出，或二者兼而有之之表徵
    （行為），為其構成要件；所稱之不法利益云者，並不侷限
    於有形之金錢或其他財物之一端，即其他滿足行為人之一切
    無形利得亦包括在內（參考最高法院84年臺上字第3876號判
    決意旨），故被告雖係以海洛因換取丁○○持有之上開行動
    電話1 支，然該行動電話在客觀上自屬具有相當價值之財物
    ，故被告辛○○囑由戊○○交付海洛因1 小包予丁○○，雙
    方仍具交易之對價，是被告辛○○交付海洛因行為，自屬販
    賣第一級毒品行為，故核被告辛○○所為，係犯毒品危害防
    制條例第4 條第1 項販賣第一級毒品罪，及同條例第11條第
    2 項之持有第二級毒品罪。
(二)又被告持有第一級毒品海洛因，進而販賣，其持有之低度行
    為應為販賣之高度行為所吸收，不另論罪。
(三)被告辛○○與己○○，就上開販賣第一級毒品罪及持有第二
    級毒品罪間，有犯意聯絡及行為分擔，為共同正犯。
(四)另按持有毒品達一定數量者，加重其刑至2 分之1 ，其標準
    由行政院定之，毒品危害防制條例第11條第4 項定有明文，
    行政院依該規定，於民國93年1 月7 日以院臺法字第093008
    0551號令發布施行「轉讓持有毒品加重其刑之數量標準」，
    依該標準第2 條第1 項第2 款規定，持有第二級毒品淨重10
    公克以上者，加重其刑至2 分之1 ，被告持有之第二級毒品
    數量，驗後毛重達34.6公克，已逾前開規定之數量，爰依法
    加重其刑。
(五)又公訴人雖認被告被告辛○○持有扣案第二級毒品部分（驗
    前毛重34.7公克，驗後毛重34.6公克），係涉犯意圖販賣而
    持有第二級毒品罪嫌云云。惟查前開第二級毒品為被告辛○○所有，雖據其自承在卷，然現場扣案之第二級毒品甲基安
    非他命數量雖有34餘公克，然既無證據足認扣案之甲基安非
    他命業經分裝、標明販售之價錢，亦未在被告辛○○身上或
    其房間內扣得諸如夾鏈袋、電子磅秤等足以用以分裝第二毒
    品後加以販售之其他證據以供調查，尚難認被告辛○○涉犯
    意圖販賣而持有第二級毒品罪，是公訴人此部分容有誤會，
    惟起訴之基本事實同一，爰變更起訴法條為毒品危害防制條
    例第11條第2 項之持有第二級毒品罪。另被告辛○○本件持
    有第二級毒品犯行部分，與其前於92年12月31日為警查獲之
    施用第二級毒品甲基安非他命之犯行，及嗣後於94 年8月24
    日下午9 時40分許回溯24小時內某時，施用第二級毒品甲基
    安非他命之犯行（分別有本院93年度毒聲字第759 號刑事裁
    定、高雄地方法院檢察署檢察官94年度毒偵字第7779號起訴
    書各1 份可憑），時間分別相隔11月餘、1 年9 月餘，應認
    被告本件持有第二級毒品犯行部分，係另行起意，而與上開
    2 次之施用第二級毒品案件並無實質上一罪之關係，故應非
    屬同一案件，併附敘明。
(六)本件被告辛○○所犯販賣第一級毒品罪之法定本刑為死刑或
    無期徒刑，惟審酌扣案之海洛因數量不多（僅淨重8.24公克
    ），且所販出之數量僅不多（僅淨重0.59公克），及販賣毒
    品所得亦僅價值數千元之行動電話1 支，獲利尚非甚豐，其
    與坊間大盤販賣毒品或利用漁船走私販賣大批毒品海洛因，
    影響社會治安嚴重之情節，顯然有別，衡情若處以法定刑最
    低無期徒刑，依社會一般觀念不無情輕法重之虞，是應認被
    告犯罪情狀，尚堪憫恕，爰依刑法第59條之規定，予以減輕
    其刑。
(七)爰審酌辛○○被告為牟利而犯罪，所為犯行嚴重戕害國民身
    心健康，事後雖否認犯行，惟販賣數量及所得不多等一切情
    狀，量處如主文所示之刑，並依被告犯罪之性質，認有褫奪
    公權之必要，併予宣告被告褫奪公權5 年，以資懲儆。
三、沒收部分：
(一)第一級毒品海洛因5 小包（其中3 小包合計淨重7 公克，空
    包裝重0. 72 公克；另2 小包合計淨重1.24公克，空包裝重
    0.37公克）、第二級毒品甲基安非他命（驗前毛重34.7公克
    ，驗後毛重34 .6 公克），均確含第一級毒品海洛因、第二
    級毒品甲基安非他命之成分已如前述，且各該包裝袋因分別
    與其內之毒品業已無法析離，應分別將之同視為第一、二級
    毒品，從而不問屬於犯人與否，爰併依毒品危害防制條例第
    18 條 第1 項前段併予宣告沒收銷燬之。而鑑驗所耗損之毒
    品，既已費失，自無庸宣告沒收銷燬。
(二)按犯第4 條之罪者，其供犯罪所用或因犯罪所得之財物，均
    沒收之，如全部或一部不能沒收時，追徵其價額或以其財產
    抵償之，毒品危害防制條例第19條第1 項定有明文。本件扣
    案之GT -PLUS9907型號行動電話1 支，既係被告辛○○販賣
    上開毒品所得之物，自應依前開規定宣告沒收之。
(三)塑膠鏟子1 支、玻璃吸食器1 個、奶瓶吸食器1 組、安非他
    命殘渣袋2 只等物係證人甲○○所有，業據其於本警詢中自
    承在卷（見警卷第5 頁），是前開扣案物品既非被告辛○○
    所有，且無證據足證係違禁物，自不得宣告沒收，附此敘明
    。
四、證人丁○○於95年2 月22日、95年5 月10日本院審理中，均
    經本院告知其偽證之處罰，並令其具結後作證，然其於2 次
    審理程序中就案情有重要關係之事項，竟為截然不同之證述
    ，且經本院認定其於95年5 月10日之證述並非實在，已如前
    述，是其涉犯刑法第168 條之偽證罪嫌，自應由檢察官另行
    偵辦，附此敘明。
據上論斷，應依刑事訴訟法第299 條第1 項前段、第300 條，毒
品危害防制條例第4 條第1 項、第11條第2 項、第4 項、第18條
第1 項前段、第19條第1 項，刑法第11條、第28條、第37條、第
59條、第51條第5 款、第9 款，判決如主文。
中    華    民    國    95    年    5     月    24    日
                  刑事第八庭  審判長法  官  李政庭
                                    法  官  賴文姍
                                    法  官  李育信
以上正本證明與原本無異。
如不服本判決，應於收受送達後10日內向本院提出上訴書狀。
中    華    民    國    95    年    5     月    24    日
                                    書記官  廖佳玲
附錄本判決全部論罪科刑法條：
毒品危害防制條例第4 條第1 項：
製造、運輸、販賣第一級毒品者，處死刑或無期徒刑；處無期徒
刑者，得併科新台幣一千萬元以下罰金。
毒品危害防制條例第11條第2項：
持有第二級毒品者，處2 年以下有期徒刑、拘役或新臺幣3 萬元
以下罰金。


司法院資訊處製作；財團法人民間司法改革基金會備份。
